【裁判字號】    99,聲,348
【裁判日期】    991022
【裁判案由】    訴訟救助
【裁判全文】
臺灣高等法院民事裁定                   99年度聲字第348號
聲  請  人  黃文發
上列聲請人因與相對人民主進步黨等間聲請法官迴避事件（本院
99年度抗字第1503號），聲請訴訟救助，本院裁定如下：
    主  文
聲請駁回。
    理  由
一、聲請意旨略以：聲請人生活困難，目前實無資力支出抗告費
    用，且本件訴訟證據確實，爰依民事訴訟法第107條規定，
    聲請訴訟救助云云，並提出所得稅繳納證明書、所得資料清
    單及財產歸戶清單，以釋明其無資力等語。
二、按當事人無資力支出訴訟費用者，法院應依聲請，以裁定准
    予訴訟救助。但顯無勝訴之望者，不在此限。民事訴訟法第
    107條定有明文。所謂無資力，係指窘於生活，且缺乏經濟
    上之信用（最高法院18年抗字第260號、43年臺抗字第152號
    判例意旨參照）。申言之，若非無籌措款項以支出訴訟費用
    之信用技能，即難謂為無資力支出訴訟費用。又聲請訴訟救
    助之事由，依民事訴訟法第109條第2項、第284條之規定，
    得用可使法院信其主張為真正之一切證據，但依證據之性質
    ，不能即時調查者，不在此限。而法院調查聲請人是否無資
    力支出訴訟費用，專就聲請人提出之證據為之。如聲請人並
    未提出證據，或依其提出之證據，未能信其無資力支出訴訟
    費用之主張為真實，即應將其聲請駁回，並無調查之必要（
    最高法院26年滬抗字第34號判例意旨參照）。
三、經查，聲請人提出者為96年度之綜合所得稅納稅證明書、綜
    合所得稅各類所得資料清單、財產歸屬資料清單，僅能證明
    聲請人於96年度之資力情形，尚無從釋明其於99年5月25提
    起本件抗告當時之資力。況審諸本院99年度抗字第536號裁
    定命聲請人繳納之裁判費僅新臺幣（下同）1千元，衡諸一
    般經驗，顯未逾社會經濟信用能力之最低水平；且經本院調
    閱之稅務電子閘門財產所得調件明細表所示，聲請人於98年
    度計有薪資所得145,560元及投資財產60元（見本院卷第5頁
    ），自難謂聲請人已達窘於生活且缺乏經濟信用，而無資力
    支出裁判費1千元之情形。基此，聲請人既未提出能即時調
    查之證據，以釋明其無資力支出抗告費用之主張為真實，依
    上開說明，其聲請即屬不應准許。
四、據上論結，本件聲請為無理由，爰裁定如主文。
中    華    民    國    99    年    10    月    22    日
                    民事第二庭
                        審判長法  官  林敬修
                              法  官  張靜女
                              法  官  劉勝吉
正本係照原本作成。
如不服本裁定，應於收受送達後10日內向本院提出抗告狀，並應
繳納抗告費新台幣１千元。
中    華    民    國    99    年    10    月    25    日
                              書記官  周月琴

司法院資訊處製作；財團法人民間司法改革基金會備份。
